臺灣苗栗地方法院民事簡易判決　　　　 99年度苗簡字第490號
原　　　告　謝煥彬
訴訟代理人　謝佳成
被　　　告　竟雲即甘阿藏之.
　　　　　　淑嬿即甘阿藏之.
　　　　　　淑媛即甘阿藏之.
兼上二人共同
訴訟代理人　竟衡即甘阿藏之.
被　　　告　甘騰方即甘阿藏之.
　　　　　　甘榮吉即甘阿藏之.
　　　　　　李甘圓鳳即甘阿藏.
　　　　　　林秀美即張鼎煌之.
　　　　　　張芝宇即張鼎煌之.
　　　　　　張芝汝即張鼎煌之.
　　　　　　劉梅維即張鼎煌之.
　　　　　　劉安寶即張鼎煌之.
　　　　　　劉安富即張鼎煌之.
　　　　　　劉安寬即張鼎煌之.
　　　　　　劉桂英即張鼎煌之.
　　　　　　鐘張櫻梅即張鼎煌.
　　　　　　陳張鳳英即張鼎煌.
　　　　　　張秋梅即張鼎煌之.
　　　　　　張冬梅即張鼎煌之.
　　　　　　黃李彩全即黃立傳.
　　　　　　黃建成即黃立傳之.
　　　　　　黃建發即黃立傳之.
　　　　　　黃銀琴即黃立傳之.
　　　　　　黃銀珍即黃立傳之.
　　　　　　羅賴番妹即黃立傳.
　　　　　　羅羽程即黃立傳之.
　　　　　　羅元翔即黃立傳之.
　　　　　　羅元斯即黃立傳之.
　　　　　　羅仕雲即黃立傳之.
　　　　　　羅仕德即黃立傳之.
　　　　　　羅仕聰即黃立傳之.
　　　　　　羅淑楨即黃立傳之.
　　　　　　羅仕忠即黃立傳之.
　　　　　　羅春梅即黃立傳之.
　　　　　　羅淑春即黃立傳之.
　　　　　　羅春玲即黃立傳之.
　　　　　　吳芷螢即黃立傳之.
　　　　　　羅仕勇即黃立傳之.
　　　　　　羅仕傑即黃立傳之.
　　　　　　羅浩庭即黃立傳之.
　　　　　　羅淑君即黃立傳之.
　　　　　　羅玉英即黃立傳之.
　　　　　　吳瑞源即黃立傳之.
　　　　　　黃瑞清即黃立傳之.
　　　　　　吳瑞昌即黃立傳之.
　　　　　　吳瑞文即黃立傳之.
　　　　　　吳秀蓉即黃立傳之.
上一人之
訴訟代理人　邱明喜
被　　　告　葉善渾（即黃立傳之繼承人）
　　　　　　　　　　　　巷11弄17號
　　　　　　葉香蘭（即黃立傳之繼承人）
　　　　　　葉庭均（即黃立傳之繼承人）
上列當事人間請求塗銷地上權登記事件，本院於民國100 年6 月
2 日言詞辯論終結，判決如下：
    主  文
如附表一所示被告應就其被繼承人甘阿藏於坐落苗栗縣造橋鄉○
○○段四三○之一地號土地，以苗栗縣竹南地政事務所民國三十
八年赤崎子字第○○○一三八號收件之地上權登記，辦理繼承登
記後，予以塗銷。
如附表二所示被告應就其被繼承人張鼎煌於坐落苗栗縣造橋鄉○
○○段四三一之四地號土地，以苗栗縣竹南地政事務所民國三十
八年赤崎子字第○○○一三二號收件之地上權登記，辦理繼承登
記後，予以塗銷。
如附表三所示被告應就其被繼承人黃立傳於坐落苗栗縣造橋鄉○
○○段四三一之四地號土地，以苗栗縣竹南地政事務所民國三十
八年赤崎子第○○○一二八號收件之地上權登記，辦理繼承登記
後，予以塗銷。
訴訟費用由被告連帶負擔。
    事實及理由
壹、程序方面：
一、被告經合法通知，未於最後言詞辯論期日到場，核均無民事
    訴訟法第386 條各款所列情形，爰依民事訴訟法第436 條第
    2 項、第385 條第1 項前段之規定，准原告之聲請，由其一
    造辯論而為判決。
二、按訴狀繕本送達後，原告不得將原訴變更或追加他訴，但有
    該訴訟標的對於數人必須合一確定時，追加其原非當事人之
    人為當事人者，不在此限。民事訴訟法第255 條第1 項第5
    款載有明文。查本件原地上權人甘阿藏、張鼎煌、黃立傳業
    已死亡，其地上權應由渠等之繼承人分別共同繼承，而依據
    民法第1151條之規定，被繼承人之地上權在分割前，屬其繼
    承人等公同共有，故本件訴訟標的所涉之地上權，對於繼承
    人等全體即須合一確定。是以除原起訴被告竟雲、竟衡
    、淑嬿、淑媛、甘騰方、甘榮吉、李甘圓鳳（以上為甘
    阿藏之繼承人）、林秀美、張芝宇、張芝汝、劉安寶、劉安
    富、劉桂英、陳張鳳英、張秋梅、張冬梅（以上為張鼎煌之
    繼承人）、黃建成、黃建發、黃銀琴、黃銀珍、羅羽程、羅
    元翔、羅元斯、羅仕雲、羅仕德、羅仕聰、羅淑楨、羅仕忠
    、羅春梅、羅淑春、羅春玲、吳芷螢、羅仕勇、羅仕傑、羅
    浩庭、羅淑君、羅玉英、吳瑞源、黃瑞清、吳瑞昌、吳瑞文
    、吳秀蓉（以上為黃立傳之繼承人）外，原告追加同為張鼎
    煌繼承人之劉梅維、劉安寬、鐘張櫻梅，同為黃立傳繼承人
    之黃李彩全、羅賴番妹、葉善渾、葉香蘭、葉庭均等人為被
    告，核其所為當事人之追加，係因本件訴訟標的對該等原非
    當事人之人須合一確定，揆之首揭規定，於法並無不合。
貳、實體方面：
一、原告主張：坐落苗栗縣造橋鄉○○○段430 之1 、431 之4
    地號土地（下稱系爭430 之1 、431 之4 地號土地）為原告
    所有。訴外人甘阿藏於民國38年間就系爭430 之1 地號土地
    ，以苗栗縣竹南地政事務所（下稱竹南地政）赤崎子字第00
    0138號收件，設定權利範圍214.88平方公尺，存續期間無定
    期之地上權；訴外人張鼎煌於38年間就系爭431 之4 地號土
    地，以竹南地政赤崎子字第000132號收件，設定權利範圍14
    2.15平方公尺，存續期間無定期之地上權；另訴外人黃立傳
    亦於38年間就系爭431 之4 地號土地，以竹南地政赤崎子字
    第000128號收件，設定權利範圍198.35平方公尺，存續期間
    無定期之地上權。嗣甘阿藏、張鼎煌、黃立傳分別於62年7
    月27日、56年12月2 日、55年1 月17日死亡，彼3 人所有之
    地上權則各由如附表一至三所示之被告繼承，然被告等人迄
    今均尚未就上開地上權辦理繼承登記。又系爭2 筆土地從設
    定地上權至今已超過60年，且無約定地租，土地上亦無任何
    建築改良物，是地上權存在之目的顯已消滅，且地上權存在
    對原告所有權之行使亦有所妨礙，並減損土地經濟價值，是
    依民法第833 條之1 ，請求法院終止上開地上權，並依所有
    權之物上請求權，訴請被告等人辦理繼承登記後，將上開地
    上權予以塗銷等語。並聲明：如主文第1 至3 項所示。
二、被告竟雲、竟衡、淑嬿、淑媛、黃建成、羅元斯、
    羅仕雲、羅淑楨、羅玉英、吳瑞源、黃瑞清、吳瑞昌、吳瑞
    文、吳秀蓉、葉善渾、葉香蘭、葉庭均等人到庭則稱：對原
    告請求無意見，但訴訟費用部分不應由被告負擔等語。被告
    劉安寶、劉安寬則以：我們對原告所有土地亦有付出，故原
    告應多少補償予被告，且訴訟費用部分不應由被告負擔等語
    ，資為抗辯。其餘被告則未於言詞辯論期日到場，亦均未提
    出書狀作任何聲明或陳述。
三、經查，原告為系爭430 之1 、431 之4 地號土地之所有權人
    ，其中系爭430 之1 地號土地上存有訴外人甘阿藏於38年間
    以竹南地政赤崎子字第000138號收件，設定權利範圍214.88
    平方公尺，目的為建築改良物，存續期間無定期之地上權；
    系爭431 之4 地號土地則存有訴外人張鼎煌於38年間以竹南
    地政赤崎子字第000132號收件，設定權利範圍142.15平方公
    尺，目的為建築改良物，存續期間無定期之地上權，以及訴
    外人黃立傳於38年間以竹南地政赤崎子字第000128號收件，
    設定權利範圍198.35平方公尺，設定目的亦為建築改良物，
    存續期間無定期之地上權。甘阿藏、張鼎煌、黃立傳嗣分別
    於62年7 月27日、56年12月2 日、55年1 月17日過世，彼3
    人所有之上開3 筆地上權則各由如附表一至三所示之被告繼
    承，惟被告迄今均尚未辦理地上權應繼分之繼承登記等事實
    ，業據原告提出與所述相符之土地登記謄本、訴外人甘阿藏
    、張鼎煌、黃立傳除戶戶籍謄本、繼承系統表暨被告戶籍謄
    本等件為證（見本院卷(一)第10至49、195 至199 、207 至29
    8 頁），經核無誤，並有卷附竹南地政100 年1 月7 日南地
    所一字第1000000227號函附系爭2 筆土地之土地登記簿謄本
    、土地登記公務用謄本各1 份、苗栗縣造橋鄉戶政事務所10
    0 年1 月7 日造橋鄉戶字第1000000033號函、苗栗縣苗栗市
    戶政事務所100 年1 月28日苗市戶字第1000000238號函等件
    （見本院卷(一)第234 至275 頁）可憑；且為到場被告竟雲
    、竟衡、淑嬿、淑媛、黃建成、羅元斯、羅仕雲、羅
    淑楨、羅玉英、吳瑞源、黃瑞清、吳瑞昌、吳瑞文、吳秀蓉
    、葉善渾、葉香蘭、葉庭均、劉安寶、劉安寬等人所不爭執
    ，應堪信為真實。
四、按「地上權未定有期限者，存續期間逾20年或地上權成立之
    目的已不存在時，法院得因當事人之請求，斟酌地上權成立
    之目的、建築物或工作物之種類、性質及利用狀況等情形，
    定其存續期間或終止其地上權」，99年1 月5 日施行之民法
    第833 條之1 定有明文；另「修正之民法第833 之1 規定，
    於民法物權編中華民國99年1 月5 日修正之條文施行前未定
    有期限之地上權，亦適用之」民法物權編施行法第13條之1
    亦有明定。觀之系爭2 筆土地之土地登記簿舊手抄本及現場
    照片所示（見本院卷(一)第246 、250 、251 頁、卷(二)第14 9
    至161 頁），可知前開3 筆地上權設定之期間均為38年，且
    未定有存續期間，復無約定地租，且土地上現今雜草叢生、
    雜木林立，無任何建物存在等情。本院審酌前開3 筆地上權
    未約定任何地租，且設定迄今已存續逾60餘年，原地上權成
    立目的既係「建築改良物」，被告等人卻任由土地荒廢而長
    年無人聞問，堪認系爭地上權之設定目的早已不復存在，如
    任令該地上權繼續存續，勢必將有礙於所有權人使用系爭2
    筆土地，且有害於土地之經濟價值，是認原告請求本院予以
    終止前開3 筆地上權均為有理由，應予終止。至被告劉安寶
    、劉安寬雖辯稱：被告對原告所有土地亦有付出，故應補償
    被告云云，查關於地上權依修正後民法第833 條之1 規定終
    止後，法律並未有明文規定應給予地上權人補償乙節，是被
    告請求原告給予補償，自屬無據，而無可採。
五、末按地上權消滅後，無論其消滅之原因為何，地上權人自負
    有塗銷地上權登記之義務，此法理所當然，民法就此雖未有
    明文，仍應為肯定之解釋。又地上權之塗銷，性質上乃不動
    產物權之處分行為，於繼承人因繼承取得地上權之情形，依
    民法第759 條規定，非經辦理繼承登記，無從為地上權之塗
    銷登記。基此，系爭地上權既因本院終止而消滅，則原告依
    繼承之法律關係及所有權之作用，請求被告等人應分別辦理
    上開3 筆地上權繼承登記後，予以塗銷，為有理由，應予准
    許。
六、本件事證已臻明確，兩造其餘攻擊防禦方法及舉證，經核均
    與判決結果無影響，爰無庸逐一論述，附此敘明。
七、訴訟費用負擔之依據：民事訴訟法第85條第2 項（本院雖為
    被告應連帶負擔訴訟費用之判決，然原告業於本院100 年6
    月2 日言詞辯論期日陳明願負擔本件訴訟費用，不向被告請
    求，附此敘明）。
中    華    民    國  100     年    6     月    16    日
                  苗栗簡易庭法  官  游欣怡
以上正本係照原本作成。
如對本判決上訴，須於判決送達後20日內向本院提出上訴狀。如
委任律師提起上訴者，應一併繳納上訴審裁判費。
                            書記官  張宏賓
中    華    民    國   100    年    6     月    16    日
附表一 ：
┌────┬──────────────────────┐
│被繼承人│繼承人即被告                                │
├────┼──────────────────────┤
│甘阿藏  │竟雲、竟衡、淑嬿、淑媛、甘騰方、甘榮│
│        │吉、李甘圓鳳等7 人                          │
└────┴──────────────────────┘
附表二：
┌────┬──────────────────────┐
│被繼承人│繼承人即被告                                │
├────┼──────────────────────┤
│張鼎煌  │林秀美、張芝宇、張芝汝、劉梅維、劉安寶、劉安│
│        │富、劉安寬、劉桂英、鐘張櫻梅、陳張鳳英、張秋│
│        │梅、張冬梅等12人                            │
└────┴──────────────────────┘
附表三：
┌────┬──────────────────────┐
│被繼承人│繼承人即被告                                │
├────┼──────────────────────┤
│黃立傳  │黃李彩全、黃建成、黃建發、黃銀琴、黃銀珍、羅│
│        │賴番妹、羅羽程、羅元翔、羅元斯、羅仕雲、羅仕│
│        │德、羅仕聰、羅淑楨、羅仕忠、羅春梅、羅淑春、│
│        │羅春玲、吳芷螢、羅仕勇、羅仕傑、羅浩庭、羅淑│
│        │君、羅玉英、吳瑞源、黃瑞清、吳瑞昌、吳瑞文、│
│        │吳秀蓉、葉善渾、葉香蘭、葉庭均等31人        │
└────┴──────────────────────┘